臺灣苗栗地方法院刑事判決
111年度訴字第184號
公  訴  人  臺灣苗栗地方檢察署檢察官
被      告  李王淑珍




            李忠雄  




共      同
選任辯護人  何邦超律師（法律扶助)
上列被告因偽造文書等案件，經檢察官提起公訴（110年度偵字
第4881號），被告於準備程序中就被訴事實為有罪之陳述，經本
院告知簡式審判程序意旨，並聽取當事人之意見後，裁定以簡式
審判程序審理，判決如下：
    主  文
一、㈠李王淑珍犯如附表編號1至16所示之各罪，及附表編號17  
      所示之十四罪，各處如附表主文欄所示之刑。應執行有  
      期徒刑壹年貳月，如易科罰金，以新臺幣壹仟元折算壹  
      日。
　　㈡未扣案之犯罪所得新臺幣肆佰肆拾陸萬伍仟元沒收，於全
      部或一部不能沒收或不宜執行沒收時，追徵其價額。
二、㈠李忠雄犯如附表編號1至16所示之各罪，及附表編號17所  
      示之十四罪，各處如附表主文欄所示之刑。應執行有期  
      徒刑拾月，如易科罰金，以新臺幣壹仟元折算壹日。
    ㈡未扣案之犯罪所得新臺幣肆佰肆拾陸萬伍仟元沒收，於全
      部或一部不能沒收或不宜執行沒收時，追徵其價額。
    犯罪事實及理由
一、本件犯罪事實、證據及應適用之法條，除下列更正及補充外
    ，其餘均引用檢察官起訴書之記載（如附件）。
  ㈠附表一：A合會「詐收活會元之會款」欄應更正為「詐收活會
    員之會款」。附表二：B合會所示之開標時間「每月20日晚
    上8時」更正為「每月5日晚上8時」。
  ㈡證據部分增列：被告李王淑珍、李忠雄（下合稱被告2人）於
    本院準備程序及審理時之自白。
  ㈢補充證據並所犯法條二、所犯法條第㈡、㈢點，被告2人就起訴
    書所指之犯行，有犯意聯絡及行為分擔，應論以共同正犯。
  ㈣按滿80歲人之行為，得減輕其刑，刑法第18條第3項定有明 
    文。查被告李忠雄於附表編號8至13犯行部分行為時已滿80
    歲，有個人戶籍資料查詢結果1份在卷可查（本院卷第49頁
    ），本院考量被告李忠雄年歲已高，就自身行為違法性之辨
    識能力及控制能力，衡情均較常人低弱，復考量社會復歸之
    可能性，爰依刑法第18條第3項規定減輕其刑。
二、爰以行為人之責任為基礎，並審酌社會大眾參與互助會，多
    為儲蓄或在有急需時得藉此籌措財源，且互助會須建立在會
    員與會首彼此間之信賴關係上，被告李王淑珍身為會首，被
    告李忠雄身為會首之配偶，本應篤守信用，竟因資金周轉不
    靈，利用會員對其等之信任，以上開詐術詐取會款，事後亦
    無力償還，致各該活會會員蒙受財產上損失，所為實有不該
    ，迄未與被害人和解或實際賠償其等所受損害之態度，暨被
    告李忠雄前無刑事前科，素行尚可，有臺灣高等法院被告前
    案紀錄表1紙在卷可查，被告李王淑珍於本院審理時自述為
    未就學之智識程度、無業之經濟狀況，右眼看不見之健康狀
    況（本院卷第245頁）；被告李忠雄自述為專科畢業之智識
    程度、已退休之經濟狀況，及患有高血壓、糖尿病之健康狀
    況（本院卷第245頁），及告訴人林芮萓、林國棟、劉麟助
    、陳素月之意見（本院卷第230至232、247至248頁）等一切
    情狀，分別量處如附表編號1至17主文欄所示之刑，並均諭
    知易科罰金折算之標準。再綜合考量被告2人整體犯罪行為
    之次數，附表編號1至16部分均為行使偽造準私文書罪；附
    表編號17部分均為詐欺取財罪，罪質及侵害法益相同，犯罪
    場合、手法一致，時間介於106年至109年間，所生總損害為
    893萬元，依被告2人年齡及身心狀況承受刑罰之能力等節，
    衡諸比例原則、平等原則、責罰相當原則、重複評價禁止原
    則，依刑法第51條第5款定其應執行之刑如主文一、㈠及二、
    ㈠所示，並諭知易科罰金折算之標準。
三、沒收部分：
  ㈠按共同正犯犯罪所得之沒收、追徵，應就各人所分得之數為
    之。所謂各人「所分得』之數，係指各人「對犯罪所得有事
    實上之處分權限」而言。因此，若共同正犯各成員內部間，
    對於犯罪所得分配明確時，應依各人實際所得予以宣告沒收
    ；若共同正犯對於犯罪所得，其個人確無所得或無處分權限
    ，且與其他成員亦無事實上之共同處分權限者，自不予諭知
    沒收。然若共同正犯對於犯罪所得享有共同處分權限時，僅
    因彼此間尚未分配或分配狀況未臻具體、明確，參照民法第
    271條「數人負同一債務，而其給付可分者，除法律另有規
    定或契約另有訂定外，應各平均分擔之」，民事訴訟法第85
    條第1項前段「共同訴訟人，按其人數，平均分擔訴訟費用
    等規定之法理，應平均分擔（最高法院110年度台上字第135
    5號刑事判決意旨參照）。
  ㈡查被告2人之犯罪所得共為新臺幣（下同）893萬元（計算方
    式如下：317萬7,200+575萬2,800元＝893萬元)，因被告2人
    係夫妻關係，其2人對外之共同債務無從區別，依最高法院
    上開判決意旨，應平均分擔，即被告2人應各自平均分擔446
    萬5,000元（計算方式如下：893萬元÷2=446萬5,000元)，因
    並未扣案，依刑法第38條之1第1項前段、第3項之規定宣告
    沒收，於全部或一部不能沒收或不宜執行沒收時，追徵其價
    額，如主文一、㈡及二、㈡所示。
四、依刑事訴訟法第273條之1第1項、第299條第1項前段，判決
    如主文。　　
五、本判決書係依刑事訴訟法第310條之2準用同法第454條第 1
    、2項製作，犯罪事實、證據及應適用之法條，並得引用檢 
    察官起訴書之記載。如不服本判決，得自判決送達之日起20
    日內，以書狀敘述理由，提起上訴。
本案經檢察官楊景琇提起公訴，檢察官楊岳都到庭執行職務。 
中　　華　　民　　國   111    年    6    月    28    日
                    刑事第四庭  法  官  紀雅惠
以上正本證明與原本無異。
如不服本判決應於收受判決後20日內向本院提出上訴書狀，並應
敘述具體理由（均應附繕本）。告訴人或被害人如對本判決不服
者，應具備理由請求檢察官上訴，其上訴期間之計算係以檢察官
收受判決正本之日期為準。
中　　華　　民　　國   111    年    6    月    28    日
                              書記官  陳信全
附錄本案論罪科刑法條：
中華民國刑法第30條
幫助他人實行犯罪行為者，為幫助犯。雖他人不知幫助之情者，
亦同。
幫助犯之處罰，得按正犯之刑減輕之。
中華民國刑法第210條
偽造、變造私文書，足以生損害於公眾或他人者，處5年以下有
期徒刑。
中華民國刑法第216條
行使第210條至第215條之文書者，依偽造、變造文書或登載不實
事項或使登載不實事項之規定處斷。
中華民國刑法第220條
在紙上或物品上之文字、符號、圖畫、照像，依習慣或特約，足
以為表示其用意之證明者，關於本章及本章以外各罪，以文書論
。
錄音、錄影或電磁紀錄，藉機器或電腦之處理所顯示之聲音、影
像或符號，足以為表示其用意之證明者，亦同。
中華民國刑法第339條
意圖為自己或第三人不法之所有，以詐術使人將本人或第三人之
物交付者，處5年以下有期徒刑、拘役或科或併科50萬元以下罰
金。
以前項方法得財產上不法之利益或使第三人得之者，亦同。
前二項之未遂犯罰之。
附表：　　
編號 被冒標會員  犯罪事實         主     文   1 古玉蟬（陳月雀合一會） 如附件附表一㈡編號1所示 ㈠李王淑珍共同犯行使偽造準私文書罪，處有期徒刑參月，如易科罰金，以新臺幣壹仟元折算壹日。 ㈡李忠雄共同犯行使偽造準私文書罪，處有期徒刑參月，如易科罰金，以新臺幣壹仟元折算壹日。   2 呂仁德 如附件附表一㈡編號2所示 ㈠李王淑珍共同犯行使偽造準私文書罪，處有期徒刑參月，如易科罰金，以新臺幣壹仟元折算壹日。 ㈡李忠雄共同犯行使偽造準私文書罪，處有期徒刑參月，如易科罰金，以新臺幣壹仟元折算壹日。   3 詹美花 如附件附表一㈡編號3所示 ㈠李王淑珍共同犯行使偽造準私文書罪，處有期徒刑參月，如易科罰金，以新臺幣壹仟元折算壹日。 ㈡李忠雄共同犯行使偽造準私文書罪，處有期徒刑參月，如易科罰金，以新臺幣壹仟元折算壹日。  4 詹淑珍 如附件附表一㈡編號4所示 ㈠李王淑珍共同犯行使偽造準私文書罪，處有期徒刑參月，如易科罰金，以新臺幣壹仟元折算壹日。 ㈡李忠雄共同犯行使偽造準私文書罪，處有期徒刑參月，如易科罰金，以新臺幣壹仟元折算壹日。   5 陳祖欣 如附件附表一㈡編號5所示 ㈠李王淑珍共同犯行使偽造準私文書罪，處有期徒刑參月，如易科罰金，以新臺幣壹仟元折算壹日。 ㈡李忠雄共同犯行使偽造準私文書罪，處有期徒刑參月，如易科罰金，以新臺幣壹仟元折算壹日。   6 林作鉛 如附件附表一㈡編號6所示 ㈠李王淑珍共同犯行使偽造準私文書罪，處有期徒刑參月，如易科罰金，以新臺幣壹仟元折算壹日。 ㈡李忠雄共同犯行使偽造準私文書罪，處有期徒刑參月，如易科罰金，以新臺幣壹仟元折算壹日。   7 林芮萓 如附件附表一㈡編號7所示 ㈠李王淑珍共同犯行使偽造準私文書罪，處有期徒刑參月，如易科罰金，以新臺幣壹仟元折算壹日。 ㈡李忠雄共同犯行使偽造準私文書罪，處有期徒刑參月，如易科罰金，以新臺幣壹仟元折算壹日。   8 邱梨蘭 如附件附表一㈡編號8所示 ㈠李王淑珍共同犯行使偽造準私文書罪，處有期徒刑參月，如易科罰金，以新臺幣壹仟元折算壹日。 ㈡李忠雄共同犯行使偽造準私文書罪，處有期徒刑貳月，如易科罰金，以新臺幣壹仟元折算壹日。   9 張峻銘 如附件附表一㈡編號9所示 ㈠李王淑珍共同犯行使偽造準私文書罪，處有期徒刑參月，如易科罰金，以新臺幣壹仟元折算壹日。 ㈡李忠雄共同犯行使偽造準私文書罪，處有期徒刑貳月，如易科罰金，以新臺幣壹仟元折算壹日。  10 鄭蒼宏 如附件附表一㈡編號10所示 ㈠李王淑珍共同犯行使偽造準私文書罪，處有期徒刑參月，如易科罰金，以新臺幣壹仟元折算壹日。 ㈡李忠雄共同犯行使偽造準私文書罪，處有期徒刑貳月，如易科罰金，以新臺幣壹仟元折算壹日。  11 張美雲 如附件附表一㈡編號11所示 ㈠李王淑珍共同犯行使偽造準私文書罪，處有期徒刑參月，如易科罰金，以新臺幣壹仟元折算壹日。 ㈡李忠雄共同犯行使偽造準私文書罪，處有期徒刑貳月，如易科罰金，以新臺幣壹仟元折算壹日。  12 張鄭絹 如附件附表一㈡編號12所示 ㈠李王淑珍共同犯行使偽造準私文書罪，處有期徒刑參月，如易科罰金，以新臺幣壹仟元折算壹日。 ㈡李忠雄共同犯行使偽造準私文書罪，處有期徒刑參月，如易科罰金，以新臺幣壹仟元折算壹日。  13 劉麟助 如附件附表一㈡編號13所示 ㈠李王淑珍共同犯行使偽造準私文書罪，處有期徒刑參月，如易科罰金，以新臺幣壹仟元折算壹日。 ㈡李忠雄共同犯行使偽造準私文書罪，處有期徒刑貳月，如易科罰金，以新臺幣壹仟元折算壹日。  14 張美雲 如附件附表二備註欄所示 ㈠李王淑珍共同犯行使偽造準私文書罪，處有期徒刑參月，如易科罰金，以新臺幣壹仟元折算壹日。 ㈡李忠雄共同犯行使偽造準私文書罪，處有期徒刑貳月，如易科罰金，以新臺幣壹仟元折算壹日。  15 張鄭絹 如附件附表二備註欄所示 ㈠李王淑珍共同犯行使偽造準私文書罪，處有期徒刑參月，如易科罰金，以新臺幣壹仟元折算壹日。 ㈡李忠雄共同犯行使偽造準私文書罪，處有期徒刑貳月，如易科罰金，以新臺幣壹仟元折算壹日。  16 鄭雪娥 如附件附表二備註欄所示 ㈠李王淑珍共同犯行使偽造準私文書罪，處有期徒刑參月，如易科罰金，以新臺幣壹仟元折算壹日。 ㈡李忠雄共同犯行使偽造準私文書罪，處有期徒刑貳月，如易科罰金，以新臺幣壹仟元折算壹日。  17  如附件附表二㈠所示 ㈠李王淑珍共同犯詐欺取財罪，共十四罪，各處有期徒刑參月，如易科罰金，均以新臺幣壹仟元折算壹日。 ㈡李忠雄共同犯詐欺取財罪，共十四罪，各處有期徒刑貳月，如易科罰金，均以新臺幣壹仟元折算壹日。